【裁判字號】    97,訴,845
【裁判日期】    980527
【裁判案由】    拆屋還地等
【裁判全文】
臺灣士林地方法院民事判決               97年度訴字第845號
原      告  壬○○
法定代理人  辛○○
訴訟代理人  楊進興律師
被      告  己○○○
            戊○○即庚○○○.
            丙○○即庚○○○.
            丁○○即庚○○○.
            乙○○即庚○○○.
            甲○○即庚○○○.
共      同
訴訟代理人  楊珮君律師
            張旭業律師
複  代理人  沈昌錡律師
上列當事人間請求拆屋還地等事件，本院於民國98年4 月29日言
詞辯論終結，判決如下：
    主      文
原告之訴及假執行之聲請均駁回。
訴訟費用由原告負擔。
    事實及理由
一、查原告對庚○○○起訴後，庚○○○業於民國97年9 月7 日
    死亡，其繼承人為戊○○、丙○○、丁○○、乙○○、甲○○，此有死亡證明書影本、戶籍謄本等附卷可稽（本院卷第
    59、66-72 頁），茲據原告具狀聲明由上開繼承人承受訴訟
    （本院卷第62、63、97頁），經核尚無不合，應予准許。
二、原告起訴主張：原告為台北縣汐止中正段1317地號土地（下
    稱系爭土地）之所有權人，詎被告等竟未經原告同意，擅自
    在系爭土地上興建如附圖所示門牌號碼為台北縣汐止市○○
    路237 巷29號之房屋，經原告多次請求拆除，均置之不理，
    為此，爰依民法第767 條之規定，訴請被告等將上開房屋拆
    除，並將該占用之土地返還予原告，另依民法第179 條之規
    定，請求被告等給付自92年7 月1 日起至97年6 月30日止相
    當於租金之損害金新台幣（下同）580,800 元，及自97 年7
    月1 日起至被告等拆屋還地日止，按年給付原告116,160 元
    等語。並聲明：(一)被告應將坐落台北縣汐止市○○段1317地
    號土地上建物門牌台北縣汐止市○○路237 巷29號房屋如附
    圖所示A 部分面積121 平方公尺之建物拆除，並將占用之土
    地連同附圖所示B 部分之空地11平方公尺返還予原告。(二)被
    告應給付原告580,800 元，及自97年7 月1 日起至被告拆屋
    還地日止，按年給付原告116,160 元。(三)願供擔保，請准宣
    告假執行。
三、被告則以：被告己○○○及戊○○、丙○○、丁○○、乙○○、甲○○等人之被繼承人庚○○○係於51年11月29日向訴
    外人黃慶富買受系爭房屋，且均有委由庚○○○之夫唐添枝
    按時給付原告租金，顯見兩造間有不定期租賃契約存在，且
    原告亦曾就系爭土地之租金問題與被告己○○○及庚○○○
    協商，並委託代書定有「承租壬○○土地地租計算表」，被
    告己○○○及庚○○○遂依該表提存86年至95年之租金共計
    329,841 元，並通知原告領取，然原告均拒絕受領，是兩造
    間之不定期租賃契約依然存在，其等自非無權占有等語，資
    為抗辯。並聲明：(一)原告之訴及假執行之聲請均駁回。(二)如
    受不利判決，願供擔保，請准宣告免為假執行。
四、兩造不爭執之事實：
  (一)原告為台北縣汐止市○○段1317地號土地之所有權人。
  (二)被告等為台北縣汐止市○○路237 巷29號房屋之事實上處分
    權人，該房屋占有前揭土地之位置及面積如汐止地政事務所
    98年1 月7 日土地複丈成果圖所示。
五、本件經依民事訴訟法第271 條之1 準用同法第270 條之1第1
    項第3 款規定，整理並協議簡化爭點後，兩造同意協議簡化
    後之爭點為：(一)被告等占有系爭土地有無合法權源？(二)原告
    請求之不當得利金額是否可採？（本院卷第119 頁背面）茲
    就上開爭點，析述本院得心證之理由如下：
  (一)查被告辯稱其等係基於與原告間之不定期租賃契約而占有系
    爭土地乙節，業據提出收據影本7 紙為證（本院卷第28-33
    頁），觀諸上開收據均附有印花稅票，且所載經收人陳再傳
    即為原告壬○○當時之管理人乙節，亦據原告於本院93年度
    重訴字第88號拆屋還地等民事訴訟事件中自承屬實（本院卷
    第132 頁），並參以原告於上開事件中，曾提出與前述收據
    內容、形式相仿之借地料收據等情（本院卷第134 頁），此
    業經本院調取上開卷宗查閱無訛，自堪認被告所提出之前開
    收據應屬真正。又原告雖稱該收據所載「借地料」，應僅有
    損害賠償金或不當得利之性質，並非租金云云，然查，所謂
    「借地料」乃一日文用語，意指土地租金之意，此業據被告
    提出相關文章及日漢辭典節錄影本各1 份附卷可參（本院卷
    第127 、128 頁），又上開收據開立之時間雖在臺灣光復後
    ，然因日據時期之相關生活用語或法律名詞已深植人心，當
    時之法治教育復未普及，故一般民眾在生活中仍繼續沿用部
    分日文用語之情形，實非少見，則在解釋該種用語時，自應
    參酌其日文字意，而不能逕以該文字之中文意義予以直譯，
    是原告以「借地料」之「借」與「租」顯屬不同意義為由，
    否認「借地料」為「租金」之意，洵非可採。況查，原告於
    本院93年度重訴字第88號拆屋還地等民事訴訟事件中，亦主
    張有逐年向該案被告收取相當於租金之「借地料」之情事，
    並進而請求調整租金（本院卷第123 、124 頁），更堪認被
    告辯稱本件收據所載之「借地料」即為租金之意，應屬可採
    。又租賃契約為諾成契約，並不以訂立書面為必要，是被告
    等既已提出前述租金收據為憑，即證明原告與被告己○○○
    及庚○○○間已就租賃標的及租金金額達於意思合致而成立
    租賃契約，原告徒以該收據未載明租賃範圍及面積，否認兩
    造間有租賃關係存在，顯不足採。另衡諸上開收據所載之租
    金年份橫跨54年至59年，而系爭土地又有被告等所有之房屋
    興建其上，是被告辯稱兩造間之租賃契約應屬不定期租賃乙
    節，亦堪採信。此外，原告復未能提出兩造間之不定期租賃
    契約業經合法終止之證明，自應認兩造間仍有不定期租賃關
    係存在，是被告等基此法律關係占用系爭土地，自非無權占
    有。
  (二)被告等既非無權占有系爭土地，自無不當得利可言，則有關
    不當得利數額之爭點，即無再予論究之必要，附此說明。
六、從而，原告依民法第767 條之規定，請求被告等拆屋還地，
    另依民法第179 條之規定，請求被告等返還相當於租金之損
    害金，均無理由，應予駁回。又原告之訴既經駁回，其假執
    行之聲請亦失所附麗，應併駁回之。
七、據上論結，原告之訴為無理由，依民事訴訟法第78條判決如
    主文。
中    華    民    國    98    年    5     月    27    日
                  民事第一庭法  官  馬傲霜
以上正本係照原本作成。
如對本判決上訴須於判決送達後20日內向本院提出上訴狀。
中    華    民    國    98    年    6     月    3     日
                            書記官  許秋莉


司法院資訊處製作；財團法人民間司法改革基金會備份。
